【裁判字號】    98,訴,1379
【裁判日期】    990128
【裁判案由】    侵權行為損害賠償
【裁判全文】
臺灣臺北地方法院民事判決              98年度訴字第1379號
原      告  甲○○
訴訟代理人  林光彥律師
被      告  乙○○
訴訟代理人  黃晶雯律師
被      告  丙○○
上列當事人間請求侵權行為損害賠償事件，本院於民國九十九年
一月十四日辯論終結，判決如下：
    主    文
被告應連帶給付原告新臺幣壹佰萬元，及自民國九十八年五月二
十八日起至清償日止，按週年利率百分之五計算之利息。
原告其餘之訴駁回。
訴訟費用由被告連帶負擔四分之一，餘由原告負擔。
本判決第一項於原告以新臺幣參拾肆萬元為被告供擔保後，得假
執行。但被告如以新臺幣壹佰萬元為原告預供擔保，得免為假執
行。
原告其餘假執行之聲請駁回。
    事實及理由
壹、程序部分：
    本件被告丙○○經合法通知，未於言詞辯論期日到場，核無
    民事訴訟法第386條所列各款情形，爰依原告之聲請，由其
    一造辯論而為判決。
貳、實體部分：
一、原告起訴主張：
  (一)被告丙○○為原告之妻，被告乙○○明知丙○○為有配偶之
    人，其等竟基於通姦及相姦之概括犯意，自97年2月10日起
    至同年3月間止，在台北市○○路109號4樓等處，多次發生
    性行為。迄至同年6月16日經原告在丙○○之手機內發現其
    傳送予乙○○之簡訊內容，質問丙○○後，始發現上情。經
    原告向台北地方法院檢察署提出告訴，該署以經臺灣臺北地
    方法院檢察署檢察官以九十七年度偵字第二七０四五號提起
    公訴，經本院以九十八年度易字第三八０號分別判處被告二
    人有期徒刑三月，如易科罰金，以新臺幣（下同）一千元折
    算一日確定，足見被告二人之通姦及相姦行為，構成對於原
    告之侵權行為，原告因此受有非財產上之損害，得依民法第
    184條第1項、第185條及第195條第1項及第3項之規定，請求
    被告連帶賠償。
  (二)聲明：1.被告應連帶給付原告四百萬元，及自起訴狀繕本送
    達被告之翌日起至清償日止，按週年利率百分之五計算之利
    息。2.願供擔保請准宣告假執行。
二、被告乙○○則以：
  (一)被告乙○○僅於97年2月10日與被告丙○○發生一次性行為
    ，業經刑事判決確定在卷，原告主張被告乙○○自97年2月
    11日起至同年3月間止，仍有相姦行為云云，未見舉證，該
    部分主張為無理由。前揭刑事判決以受胎時間推論系爭相姦
    行為發生之時間點，亦難認有據。又原告本件民事損害賠償
    金額請求過高等語抗辯之。
  (二)聲明：1.原告之訴駁回。2.如受不利判決，願供擔保，請准
    宣告免為假執行。
三、被告丙○○未於言詞辯論期日到場，然於98年9月24日具狀
    陳述其與被告乙○○僅於97年2月10日發生一次性行為，業
    經刑事判決確定在卷，原告主張其與乙○○自97年2月11日
    起至同年3月間止，仍有通姦行為云云，顯然不實，該部分
    主張顯非附帶民事審理之範圍。前揭刑事判決以受胎時間推
    論系爭相姦行為發生之時間點，亦難認有據。又原告本件民
    事損害賠償金額請求過高等語，並聲明：1.原告之訴駁回；
    2.如受不利判決，願供擔保，請准宣告免為假執行。
四、得心證之理由：
  (一)原告主張：其與被告丙○○為夫妻，被告乙○○明知丙○○
    為有配偶之人，於97年2月10日晚間10時許，在台北市○○
    區○○路109號4樓，發生性行為一次，經本院於98年度易字
    第380號，以被告乙○○、丙○○分別犯有相姦及通姦罪，
    判處有期徒刑三月，如易科罰金，以一千元折算一日確定之
    事實，為兩造所不爭執，且經本院調取該刑事案件全卷核閱
    無誤，堪信為真。
  (二)被告等雖以上開情詞置辯，然查，被告丙○○於本院刑事案
    件審理中，自承前揭侵權行為一節，有本院前揭刑事卷宗第
    57至63頁參照，另證人吳鳳英及簡素貞亦到庭證稱被告丙○
    ○因與被告乙○○通姦而召開家庭會議之情事，此亦有前揭
    刑事卷宗在卷為憑，是被告前揭抗辯均不足採，原告此部分
    之主張應屬真實。至於原告主張被告等自97年2月11日起至
    同年3月間止之通姦與相姦侵權行為一節，已為本院刑事庭
    以查無證據，不另為無罪之諭知，有前揭判決可稽，是此部
    分事實，則非本件附帶民事訴訟審理範圍，一併敘明。
  (三)按因故意或過失，不法侵害他人之權利者，負損害賠償責任
    ；數人共同不法侵害他人之權利者，連帶負損害賠償責任﹔
    不法侵害他人之身體、健康、名譽、自由、信用、隱私、貞
    操，或不法侵害其他人格法益而情節重大者，被害人雖非財
    產上之損害，亦得請求賠償相當之金額；前二項規定，於不
    法侵害他人基於父、母、子、女或配偶關係之身分法益而情
    節重大者，準用之，民法第184條第1項前段、第185條第1項
    前段、第195條第1項前段、第3項定有明文。又夫妻互負同
    居之義務，但有不能同居之正當理由者，不在此限，民法第
    1001條亦有明文規定。而夫妻之一方於同居之訴判決確定或
    在訴訟上和解成立後，仍不履行同居義務，在此繼續狀態存
    在中，而又無不能同居之正當理由者，即與民法第1052條第
    5款所定之離婚要件相當；婚姻係以夫妻之共同生活為其目
    的，配偶應互相協力保持其共同生活之圓滿安全及幸福，而
    夫妻互守誠實，係為確保其共同生活之圓滿安全及幸福之必
    要條件，故應解為配偶因婚姻契約而互負誠實之義務，配偶
    之一方行為不誠實，破壞共同生活之圓滿安全及幸福者，即
    為違反因婚姻契約之義務而侵害他方之權利，最高法院49年
    台上字第990號、55年台上字第2053號著有判例可資參照。
    本件被告發生相姦、通姦行為，業經本院認定如前，則被告
    顯係故意以背於善良風俗之方法，致原告基於婚姻關係所享
    有之夫妻身分法益及婚姻共同圓滿生活之利益遭受損害，依
    上開說明，被告自應對原告負侵權行為損害賠償責任。而不
    法侵害他人基於父、母、子、女或配偶關係之身分法益而情
    節重大者，被害人雖非財產上之損害，亦得請求賠償相當之
    金額，此觀民法第195條第1項前段、第3項規定即明。查本
    件被告之行為既非法之所許，且令原告精神上感受痛苦，被
    告之行為已干擾或妨害他人夫妻維持婚姻共同生活圓滿、安
    全及幸福之權利，自屬情節重大，則原告依民法第184條第1
    項前段、第185條第1項前段、第195條第1項前段、第3項之
    規定，請求被告連帶賠償配偶身份法益受侵害之慰撫金，非
    無理由。
  (四)又不法侵害他人之人格權，被害人受有非財產上損害，請求
    加害人賠償相當金額之慰撫金時，法院對於慰撫金之量定，
    應斟酌實際加害情形、所造成之影響、被害人所受精神上痛
    苦之程度、雙方之身分、地位、經濟狀況及其他各種情形，
    以核定相當之數額，此有最高法院47年臺上字第1221號、51
    年臺上字第223號及76年臺上字第1908號判例意旨參照。而
    身分法益與人格法益同屬非財產法益，上開最高法院有關人
    格法益受侵害而酌定慰撫金之標準，自得為本件衡量因身分
    法益受侵害所生損害賠償金額之參考。查被告丙○○與原告
    育有兩名子女，無業；被告乙○○則為托兒所之負責人；原
    告與被告丙○○於91年11月2日結婚，育有二子六女，目前
    從事保險業等情，為兩造所不爭執，本院斟酌被告身分、地
    位、經濟能力與原告所受精神上痛苦，認原告請求被告連帶
    賠償100百萬元慰撫金，應屬公允，逾此部分，顯屬過高，
    不應准許。
五、按給付有確定期限者，債務人自期限屆滿時起，負遲延責任
    ；給付無確定期限者，債務人於債權人得請求給付時，經其
    催告而未為給付，自受催告時起，負遲延責任，其經債權人
    起訴而送達訴狀，或依督促程序送達支付命令，或為其他相
    類之行為者，與催告有同一之效力；遲延之債務，以支付金
    錢為標的者，債權人得請求依法定利率計算之遲延利息；應
    付利息之債務，其利率未經約定，亦無法律可據者，週年利
    率為百分之五，民法第229條第1項、第2項、第233條第1項
    前段、第203條亦有明文。本件被告共同侵害原告基於配偶
    身分之權利、法益情節重大，應依民法第184條第1項前段、
    第185條第1項前段、第195條第1項前段、第3項之規定連帶
    對原告負賠償之責，而慰撫金數額以100萬元為適當，此經
    本院審認如前，從而，原告請求被告連帶給付100萬元，及
    自起訴狀繕本送達被告之翌日即98年5月28日起至清償日止
    ，按週年利率百分之五計算之利息，洵屬有據，應予准許，
    逾此範圍之請求，則無理由，爰予駁回。
六、本件事證已臻明確，兩造其餘攻擊防禦方法及所提證據，於
    判決結果不生影響，爰不一一論列，併此敘明。
七、兩造均陳明願供擔保請准宣告假執行及免為假執行，就原告
    勝訴部分，經核均無不合，爰分別酌定相當擔保金額准許之
    ；原告敗訴部分，其假執行之聲請亦失所附麗，爰併駁回之
據上論結，本件原告之訴一部有理由、一部無理由，依民事訴訟
法第七十九條、第八十五條第二項、第三百九十條第二項、第三
百九十二條第二項，判決如主文。
中    華    民    國    99    年    1     月    28    日
                  民事第五庭  法  官  洪純莉
以上正本係照原本作成。
如對本判決上訴，須於判決送達後20日內向本院提出上訴狀。
中    華    民    國    99    年    1     月    28    日
                              書記官  邱美嫆

司法院資訊處製作；財團法人民間司法改革基金會備份。
